臺灣高雄地方法院刑事附帶民事訴訟判決
原　　　告　0000-0000.
兼法定代理　謝榮
人　　　　　
　　　　　　劉綺晏
上三人共同
訴訟代理人　范仲良律師
被　　　告　張效武　住高雄市○○區○○街136號
　　　　　　　　　　
上列被告因妨害性自主案件（99年度訴字第1195號），經原告等
提起附帶民事訴訟，請求損害賠償，本院判決如下：
    主  文
被告應給付原告0000-0000 、謝榮、劉綺晏各新台幣貳拾萬元
、新台幣伍萬元、新台幣伍萬元，及均自民國九十九年十二月二
十八日起至清償日止，按週年利率百分之五計算之利息。
前項判決均得假執行。被告就原告0000-0000 、謝榮、劉綺晏
分別供擔保新台幣貳拾萬元、新台幣伍萬元、新台幣伍萬元後得
免為假執行。
原告0000-0000 、謝榮、劉綺晏其餘之訴及假執行之聲請均駁
回。
    事實及理由
一、原告0000-0000 主張：被告張效武於民國99年2 月11日凌晨
    1 時10分許，在高雄市新興區○○○路205 號3 樓「法老王
    音樂酒吧」喝酒作樂，見0000-0000 進入三樓女廁內，竟尾
    隨進入女廁，在0000-0000 使用之廁所門外等候，待0000-0
    000 如廁完畢開門時，張效武即基於妨害性自主之犯意，徒
    手將0000-0000 推回女廁內並關上門，隨即以左手捉住0000
    -0000 使之不能抗拒，另用右手解開0000-0000 褲子皮帶，
    並以手指插入0000-0000 陰道內而強制性交1 次得逞，爰依
    侵權行為之法律關係，提起本件附帶民事訴訟等語，並聲明
    ：(一)被告應給付原告0000-0000 新台幣（下同）50萬元，及
    自起訴狀繕本送達翌日起至清償日止，按年息5 ％計算之利
    息；(二)請准供擔保後予以假執行。
    原告謝榮、劉綺晏則均主張：被告張效武於上揭時、地，
    基於妨害性自主之犯意，徒手將謝榮、劉綺晏之女0000-0
    000 推入女廁內並關上門後，即以左手捉住0000-0000 使之
    不能抗拒，並以手指插入0000-0000 陰道內而強制性交1 次
    得逞，爰依侵權行為之法律關係，及民法第195 條第3 項之
    規定，提起本件附帶民事訴訟等語，並聲明：(一)被告分別應
    給付原告謝榮、劉綺晏各10萬元，及均自起訴狀繕本送達
    翌日起至清償日止，按年息5 ％計算之利息；(二)請准供擔保
    後予以假執行。
二、被告則以：被告張效武否認有將0000-0000 推入女廁，或對
    其強制性交、猥褻等犯行置辯，並答辯聲明：駁回原告0000
    -0000 、謝榮、劉綺晏等人之訴。
三、按言詞辯論期日，當事人之一造不到場者，得依到場當事人
    之聲請，由其一造辯論而為判決；不到場之當事人，經再次
    通知而仍不到場者，並得依職權由一造辯論而為判決，民事
    訴訟法第385 條定有明文。本件被告張效武於本院最後言詞
    辯論期日，經合法通知未到庭，有本院送達證書、報到單各
    1 紙（本院卷第26、30頁）在卷可稽，爰依原告謝榮、劉
    綺晏等人之聲請，由其等一造辯論而為判決，容先敘明。
四、又附帶民事訴訟之判決，應以刑事訴訟判決所認定之事實為
    據，刑事訴訟法第500 條前段定有明文。本件被告張效武於
    99年2 月11日凌晨1 時10分許，在高雄市新興區○○○路20
    5 號3 樓「法老王音樂酒吧」飲酒後，至該店三樓男廁如廁
    時，見0000-0000 進入三樓女廁，竟在女廁門外敲門等候，
    待0000-0000 如廁完畢開門欲離去之際，即徒手將0000-000
    0 推回女廁內，並帶上廁所門，再以雙手捉住0000-0000 肩
    膀，使之不能抗拒後，強行親吻0000-0000 脖子，隨後以左
    手捉住0000-000 0身體，並以右手撫摸0000-0000 大腿內側
    而為猥褻行為得逞之事實，既經本院99年度訴字第1195號刑
    事判決認定屬實，並對被告為科刑判決在案，自堪信為真實
    。
五、按因故意或過失，不法侵害他人之權利者，負損害賠償責任
    ；不法侵害他人之身體、健康、名譽、自由、信用、隱私、
    貞操，或不法侵害其他人格法益而情節重大者，被害人雖非
    財產上之損害，亦得請求賠償相當之金額…又前二項規定，
    於不法侵害他人基於父、母、子、女或配偶關係之身分法益
    而情節重大者，準用之，民法第184 條第1 項前段、第195
    條第1 項前段、第3 項分別定有明文。查被告利用0000-000
    0 如廁完畢開門欲離去之際，即徒手將0000-0000 推回女廁
    內，並以雙手捉住0000-0000 肩膀，使之不能抗拒後，強行
    親吻0000-0000 脖子，隨後以左手捉住0000-0000 身體，並
    以右手撫摸0000-0000 大腿內側而為猥褻行為，致0000-000
    0 受有身體及精神上之傷害，依民法第195 條第1項 規定，
    00 00-0000雖非財產上之損害，自得請求賠償相當之金額。
    次按民法第195 條第3 項規定立法理由謂：「鑑於父母或配
    偶與本人關係最為親密，基於此種親密關係所生之身分法益
    被侵害時，其所受精神上之痛苦最深，故明定『不法侵害他
    人基於父母或配偶關係之身分法益而情節重大』者，始受此
    項保障。例如未成年子女被人擄略時，父母監護權被侵害所
    生精神上之痛苦。又如配偶一方被強姦時，他方身分法益被
    侵害所致精神上之痛苦等是」等語，可知上開規定所保護者
    係身分法益，即身分權之保障，諸如親權、子權、配偶權、
    監護權等項，當請求權人之身分權益被侵害而情節重大者，
    始有本項之適用。又前項條文並未限定侵害身分法益之類型
    ，立法理由雖有記載強姦、擄略未成年子女二種類型，但應
    解為例示規定，應不以此為限（最高法院96年台上字第802
    號判決意旨參照）。是基於上述親密關係所生之法益，於父
    母子女而言，乃包括其間依該身分關係所生之監護、扶養、
    教養、保護之權利義務法益，即指基於父、母、子、女之身
    分所發生親情、倫理或生活互助所繫一切利益而言，並不囿
    於「親權」（監護權）行使一項；倘子女遭擄略、強姦、子
    女之身體自由受侵害，父母之精神當亦同受煎熬痛苦。而本
    件事發時，0000-0000 係未滿20歲之未成年人，尚在父母雙
    親緊密保護教養之中，其於智識未熟，無防衛心，竟遭被告
    以上開手段不法侵害，致0000 -0000身心受創甚鉅，難謂原
    告謝榮、劉綺晏本於父母對未成年子女保護教養之身分法
    益未受不法侵害，且無情節重大之情事，則其等請求被告賠
    償精神慰撫金，揆諸上開規定，亦無不合。
六、又按慰藉金之審酌標準，應斟酌雙方之身分、地位、資力與
    加害之程度及其他各種情形核定相當之數額，其金額是否相
    當，自應依實際加害情形與被害人所受之痛苦及雙方之身分
    、地位、經濟狀況等關係決定之。經查：被告為大專畢業、
    從商、家庭經濟狀況小康（詳參被告警詢筆錄受詢問人欄所
    載）、名下無所得、財產（詳參卷附被告財產所得歸戶資料
    ，本院卷第7 至8 頁）；而原告0000-0000 為高中畢業、現
    無業、名下亦無所得、財產（詳參卷附原告0000-0000 財產
    所得歸戶資料，本院卷第9 至10頁），原告謝榮為軍校畢
    要、現任職保全公司月薪2 萬5 千元、年收入約30萬元左右
    ，原告劉綺晏為五專畢業、現無業、名下有房屋、土地各1
    筆等情，業據謝榮、劉綺晏於本院審理時陳明在卷（本院
    卷第31至32頁），且有卷附原告謝榮、劉綺晏財產所得歸
    戶資料可按（本院卷第22至25頁）。本院斟酌兩造上開之身
    分地位、教育程度、經濟能力，被告對0000-0000 上開侵害
    行為之態樣及危害程度等情，及謝榮、劉綺晏因0000-000
    0 受害，其等精神上所受痛苦之程度，以及被告迄今仍否認
    有上開侵權行為，未與原告等人商談和解事宜等一切情狀，
    認被告應賠償0000-0000 精神慰撫金20萬元、謝榮、劉綺
    晏精神慰撫金各5 萬元為適當。逾此範圍部分即不適當，應
    予駁回。
七、另按給付無確定期限者，債務人於債權人得請求給付時，經
    其催告而未為給付，自受催告時起，負遲延責任；其經債權
    人起訴而送達訴狀，與催告有同一之效力；遲延之債務，以
    支付金錢為標的者，債權人得請求依法定利率計算之遲延利
    息；應付利息之債務，其利率未經約定，亦無法律可據者，
    週年利率為5 ％，民法第229 條第2 項、第233 條第1 項前
    段、第203 條分別定有明文。本件原告等人請求被告給付損
    害賠償，未定有給付期限，應於被告受催告履行而未履行，
    始發生遲延責任。而原告等人所得請求被告賠償之金額，分
    別為精神慰撫金20萬元、5 萬元、5 萬元，原告等人就此範
    圍之金額，請求被告自起訴狀繕本送達翌日即99年12月28日
    （本院卷第18頁）起至清償日止，按法定利率即週年利率5
    ％計算之遲延利息，於法有據，自應准許。
八、綜上所述，原告0000-0000 、謝榮、劉綺晏本於侵權行為
    法律關係，依民法第184 條第1 項前段、第195 條第1 項前
    段、第3 項規定，分別請求被告應賠償原告0000-0000 、謝
    榮、劉綺晏各20萬元、5 萬元、5 萬元，及均自起訴狀繕
    本送達翌日即99年12月28日起至清償日止，按年息5%計算之
    利息部分，為有理由，應予准許。逾此範圍部分，即無理由
    ，應均予駁回。又本判決主文第一項就原告0000-0000 、謝
    榮、劉綺晏勝訴部分，所命被告給付之金額均未逾50萬元
    ，應依民事訴訟法第389 條第1 項第5 款之規定，依職權宣
    告假執行；原告其餘假執行之聲請，因訴之駁回而失所依據
    ，不予准許。另本院併依職權宣告被告分別為原告
    0000-0000 、謝榮、劉綺晏供擔保20萬元、5 萬元、5 萬
    元後得免為假執行。
據上論結，本件原告之訴為一部有理由，一部無理由，依刑事訴
訟法第502 條、第491 條第10款，民事訴訟法第385 條、第389
條第1 項第5 款、第392 條第2 項，判決如主文。
中    華    民    國    100   年    2     月    23    日
                    刑事第六庭  審判長法  官  李璧君
                                      法  官  鄭峻明
                                      法  官  曾仁勇
以上正本係照原本作成。
如不服本判決，非對於刑事訴訟之判決有上訴時，不得上訴。
中    華    民    國    100   年    2     月    23    日
                                      書記官  王紀芸